臺灣高雄地方法院刑事判決　　　　　　　　　　　　八十九年度易緝字第二六四號
　　公　訴　人　臺灣高雄地方法院檢察署檢察官
　　被　　　告　甲○○
右列被告因詐欺案件，經檢察官提起公訴（八十四年度偵字第一六二七五號、第一七
二五五號），本院判決如左：
    主  文
甲○○連續意圖為自己不法之所有，以詐術使人將本人之物交付，處有期徒刑肆月，
如易科罰金，以佰元折算壹日。
    事  實
一、甲○○明知其財務狀況不佳，並無清償債務之能力，仍基於意圖自己不法所有之
    概括犯意，隱瞞其財務狀況不佳之情形：(一)先於八十四年五月八日高雄市○鎮
    區○道路九十一號，向丙○○佯稱其所經營之「有慶工程行」欲標中船工程需押
    標金，使丙○○誤信有慶工程行營運順利，不疑有詐同意借貸而交付新台幣（下
    同）一百萬元，並於同日取得甲○○簽發如附表編號１、２之支票及如附表編號
    ３、４之本票各乙紙，迨至前開本票及支票經提示均不獲付款，丙○○始知受騙
    ，受有一百萬元之財產損害。（二）再於八十四年五月底，在高雄市○鎮區○○
    里○○街一六一號，以上開理由向乙○○借款六十六萬九千元，並交付附表編號
    ５、６、７之支票三紙，虛以支應，使乙○○因之陷於錯誤而交付上開款項，迨
    至前開支票經提示均不獲付款，乙○○始知受騙，計受有六十六萬九千元之財產
    損害。
二、案經乙○○、丙○○訴由臺灣高雄地方法院檢察署檢察官偵查起訴。
    理  由
一、訊據被告甲○○固不否認於右揭時、地，持票向告訴人丙○○、乙○○借款，嗣
    退票後迄今未清償等情；但矢口否認有何詐欺犯意，並辯稱：因遭案外人陳天賜
    倒帳始無法返還欠款，並無不法所有意圖云云。惟查，右揭事實，業據告訴人丙○○、乙○○指訴歷歷，並有被告所交付之支票、退票理由單及本票等附卷可稽
    。被告於本院審理中自承：「我在向告訴人借錢之前，就已經週轉不靈了，我將
    向告訴人借的押標金轉到前面我借的錢，其中包括工資以及先前向其他人調借的
    錢」等語，堪可認告訴人之指訴與事實相合。而被告所經營之有慶工程行於八十
    四年五、六月已未申報營業稅，此有基隆市稅捐稽徵處九十年四月十三日（九十
    ）基稅消檢字第一七五號函附營業稅自動報繳年檔資料在卷可稽，則該工程行於
    八十四年五月份應已無營運，另被告所持借款之支票帳戶，至八十四年六月三十
    日列為拒絕往來戶前，於八十四年一月七日、五月十五日註銷退票後，隨即於六
    月五日（當日累計退票二十四張）起陸續退票，此後有高雄市票據交換所九十年
    一月廿九日高市票交業乙字第０二六五號函檢送之退票紀錄明細表乙份在卷可稽
    ，足徵被告本件借貸之初，資金能力及收入均已不足以支應到期票（債）款，已
    失償付能力。又被告雖稱因案外人陳天賜向伊借款一百七十萬元未還，伊始無法
    償償，惟被告坦承陳天賜用以擔保借款之同額支票，早在被告向告訴人借款之前
    即已跳票，是不足以證明被告進行本件借款時，尚可預期有該債權之收入。從而
    ，被告已經濟拮据，猶以前述設詞訛騙告訴人而借入鉅款，嗣後逃匿，告訴人遍
    尋無著，且經通緝多年始緝獲到案（卷附通緝書），被告之詐欺犯行，洵堪認定
    ，被告所辯顯係卸責之詞，不足採信，其犯行堪以認定。
二、核被告所為，係犯刑法第三百三十九條第一項之詐欺取財罪。其先後二次犯行，
    時間緊接，所犯罪名相同，顯係基於概括犯意反覆為之，為連續犯，應依法加重
    其刑。爰審酌被告犯罪之動機、目的、手段、所生損害、被告犯罪後已與告訴人
    之一乙○○和解等一切情狀，量處如主文所示之刑。又被告於行為（八十四年五
    月）後，刑法第四十一條規定已修正為「犯最重本刑為五年以下有期徒刑之罪，
    而受六個月以下有期徒刑或拘役之宣告，因身體、教育、職業、家庭之關係或其
    他正當事由，執行顯有困難者，得以一元以上三元以下折算一日，易科罰金。但
    確因不執行所宣告之刑，難收矯正之效或難以維持法秩序者，不在此限。」（於
    九十年一月十日公布，於同年月十二日生效），被告於犯罪後，法律業已變更，
    且修正後之法律有利於被告，自應依新法諭知易科罰金之折算標準。
據上論斷，應依刑事訴訟法第二百九十九條第一項前段、第二條第一項、刑法第五十
六條、第三百三十九條第一項、第四十一條第一項、罰金罰鍰提高標準條例第一前段
、第二條，判決如主文。
中      華      民      國      九十一      年      一      月    二    日
                                  臺灣高雄地方法院刑事第一庭
                                      法  官       郭佳瑛
右正本證明與原本無異。
如不服本判決，應於判決送達後十日內，向本院提出上訴狀。
                                       書記官      王美玲
中    華    民    國      九十一      年      一      月      三      日
附表：
編號 發票人         票號       發票日    到期日    金額         票據種類
１   有慶工程行     0000000    00、6、7  無        五十萬元        支票
     甲○○
２   同右           0000000    00、6、8  無        五十萬元        支票
３   同右           000000     00、5、8  84、6、15 五十萬元        本票
４   同右           000000     00、5、8  84、6、15 五十萬元        本票
５   同右           0000000    00、6、8  無        二十六萬四千元  支票
６   同右           0000000    00、6、5  無        二十二萬五千元  支票
７   同右           0000000    00、6、4  無        一十八萬元      支票
